臺灣高等法院臺中分院刑事判決　　　94年度交上訴字第1264號
上　訴　人　臺灣苗栗地方法院檢察署檢察官
被　　　告　丁○○
選任辯護人　林洸鍇　律師
上列上訴人因公共危險等案件，不服臺灣苗栗地方法院93年度交
訴字第45號中華民國94年5月9日第一審判決（起訴案號：臺灣苗
栗地方法院檢察署93年度偵字第2855號），提起上訴，本院判決
如下：
    主  　　文
原判決關於駕駛動力交通工具，致人死傷而逃逸部份撤銷。
丁○○駕駛動力交通工具肇事，致人死亡而逃逸，處有期徒刑陸
月，如易科罰金，以參佰元折算壹日。
    事 　　 實
一、緣丁○○明知飲用酒類後不能駕駛動力交通工具，於民國93
    年4月21日晚上8時許，在臺中縣大甲鎮某處飲用啤酒一瓶後
    ，顯已不能安全駕駛動力交通工具，竟仍執意駕駛車牌號碼
    2F－8676號自用小客車沿台 1線公路由南往北方向行駛，迨
    同日晚上8時45分許，行經台1線公路 141.8公里處，苗栗縣
    苑裡鎮○○路與介壽路交岔路口處時，本應注意車前狀況，
    並隨時採取必要之安全措施，而依當時天候晴朗、夜間有照
    明、路面無缺陷、無障礙物、視距良好，並無不能注意之情
    事，竟疏未注意，併受酒精成份影響，致未能注意車前狀況
    ，而不慎撞擊徒步穿越該處之李庭村，致李庭村受有頭胸部
    外傷及左上、下肢骨骨折及顱內出血、氣血胸合併外傷性之
    休克傷害，經送醫急救，延至同日21時許不治死亡（丁○○
    服用酒類不能安全駕駛動力交通工具而駕駛、過失致人於死
    之犯行，已經原審分別判處有期徒刑二月、七月，應執行有
    期徒刑八月，緩刑三年確定）。詎丁○○於肇事後，竟未下
    車查看，且未對李庭村採取救護或其他必要措施，竟另行起
    意，不顧李庭村之安危，逕自駕車逃離現場，至距離李庭村
    倒地處 112.2公尺處之麥當勞速食店處將車停於路旁，斯時
    與丁○○同向行車發現有人倒地路上之甲○○亦緊隨而至並
    下車，丁○○見此即作態對甲○○虛稱其撞到何物？經甲○○告以應該是撞到人後，丁○○本身有行動電話手機可資使
    用，然並未自行打電話叫救護車，而另請甲○○打電話叫救
    護車，後甲○○因手機沒電，又至前方路邊由己○○經營之
    檳榔攤轉請己○○打電話叫救護車。而丁○○因見警方巡邏
    車即將到來，而迅速遁入該速食店得來速（無須下車之購物
    車道）車道中。彼時另一沿反方向駛來之車主陳柄章因見有
    車輛肇事逃逸，立即將車迴轉追車，適與丁○○同向行駛路
    經車禍路段之巡邏員警發現前方陳柄章駕駛之車輛急速迴轉
    ，又發見有人倒於路上，遂亦尾隨至前開麥當勞速食店處，
    於詢問陳柄章未見肇事車主後，在附近找尋，因發現丁○○
    神色慌張，感覺有異，遂上前攔查，丁○○初則否認為該肇
    事車輛之車主，經警於前揭肇事車輛內發現遺有丁○○身分
    證影本，丁○○乃承認係肇事車輛車主，惟仍矢口否認駕車
    肇事之事實並宣稱駕駛者係其堂兄戊○○，其後戊○○到達
    現場，初仍向警表示係其駕車肇事，經警將丁○○、戊○○
    帶回苗栗縣警察局通霄分局苑裡分駐所進行查證時，丁○○
    乃供承係其駕車肇事（戊○○涉嫌頂替部分，由原審法院另
    案審理中），而查悉上情。
二、案經李庭村之子乙○○提出告訴，並由苗栗縣警察局通霄分
    局報請臺灣苗栗地方法院檢察署檢察官相驗後簽分偵查起訴
    。
　　理  　　由
一、訊據被告丁○○否認有肇事逃逸之犯行，辯稱伊並未逃逸，
    當時伊不確定撞到人，所以將車停在麥當勞那邊，且伊當時
    因為尿急，所以到那邊去小便云云。惟查：
  一被告於原審坦稱於前揭時、地酒醉駕車及過失致人於死等事
    實，並有道路交通事故現場圖、調查報告表(一)、(二)、肇事照
    片、診斷證明書、苗栗縣警察局舉發違反道路交通管理事件
    通知單、苗栗縣警察局通宵分局交通事故當事人酒精測定紀
    錄表、刑法185條之3案件測試觀察紀錄表、苗栗縣警察局通
    宵分局函報處理李庭村交通事故死亡相驗及會勘照片等在卷
    可佐；被害人李庭村因本件車禍受有如事實欄所述之傷害而
    不治死亡，亦經臺灣苗栗地方法院檢察署檢察官督同檢驗員
    相驗屬實，製有勘驗筆錄、相驗屍體證明書及驗斷書附卷足
    憑，堪認被告確有駕駛動力交通工具肇事，致人死亡之情形
    。
  二按「刑法第一百八十五條之四之肇事逃逸罪，以行為人有駕
    駛動力交通工具肇事，致人死傷而逃逸之事實為已足，至行
    為人對肇事有否過失，則非所問，其目的以處罰肇事後逃逸
    之駕駛人為目的，俾促使駕駛人於肇事後能對被害人即時救
    護，以減少死傷。此觀該條之立法理由為『維護交通安全，
    加強救護，減少被害人之死傷，促使駕駛人於肇事後，能對
    被害人即時救護，特增設本條，關於肇事致人死傷而逃逸之
    處罰規定』自明」（最高法院93年度台上字第3725號裁判參
    照）。本案被告雖否認有逃逸之行為，並以前詞置辯。然查
    ：
  (一)被告於肇事後並未留在肇事現場，此為被告所不否認，而被
    告嗣為警方查獲時，其停車處之麥當勞速食店與死者倒地處
    之距離有112.2 公尺，亦據證人陳永祥警員於偵查時證述明
    確（見相驗卷第38頁反面），並有道路交通事故現場圖、車
    禍現場照片多張在卷可稽；且依道路交通事故現場圖所示，
    並無煞車痕跡，亦顯示被告於肇事時並未煞車，被告於警詢
    時且供稱：「我到麥當勞才停車」 （見相驗卷第12頁正面）
    ，足見被告於車禍發生後並未停車留在現場等候員警處理，
    而係將車逕開至與死者倒地處距離有 112.2公尺遠之麥當勞
    速食店處之路邊停放，而有離去肇事現場之事實，應堪認定
    。次查，被告於警詢時雖辯稱：「（你發生交通事故為何沒
    有停車查看？而將車駛離現場？）我不知道我撞到人以為是
    撞到狗或是其它東西‧‧‧」（見相驗號卷第12頁正面）。
    然依卷附照片顯示，被告所駕駛之2F－8676號車輛，前擋風
    玻璃有大面積之嚴重破裂現象（見相驗卷第30、80、81頁）
    ，足見被害人遭被告駕車不慎撞到後，身體被彈至被告車輛
    之擋風玻璃再次碰撞後，始掉落路面上，被告與擋風玻璃之
    距離既近在咫尺，玻璃又係透明，被告當可清晰看見所撞者
    為人，且人體與狗之軀體或其它物品，截然不同，並非難以
    分辨，被告應無誤將人體看作狗或其它物品之理！而被告卻
    未停車，逕將車輛開至麥當勞速食店處之路旁，其主觀上有
    逃逸之故意，客觀上有逃逸之行為，至為明確，所辯實係卸
    責矯飾之詞，不足採信。
  (二)被告於警詢時，對於警方詢問：「警方巡邏經過肇事地點正
    好目賭（睹）有輛自小客車（6H-1419 ）急速自台一線北往
    南車道迴轉南往北車道欲追逐你所以警方也加人（入之誤）
    追逐並發現肇事地點有人倒臥在路中，警方追到麥當勞前時
    發現你的車停於路邊，車上並沒有人，警方於附近查訪發現
    你在麥當勞的得來速車道上走動行跡可疑，立即問你2F－87
    67號自小客車是否你所駕駛，你回答警方說該車不知是何人
    所有，為何要如此說？」時答稱：「我是想要脫罪所以才說
    不知是何人所有」；另對警方詢問：「警方在2F－8767號自
    小客車車上有發現身份證影本，再問你的姓名正好與你相同
    ，你才承認該車是你的，但不是你所駕駛是你表哥（應為堂
    哥之誤）所駕駛（你當時沒有說出你表哥〈應為堂哥之誤〉
    的姓名），你為何要如此說？」時亦答稱：我是想要脫罪所
    以才這麼說」（見相驗卷第12頁）。而證人陳永祥警員於偵
    查時亦證稱：「（詳述發現、處理經過？）我巡邏經過該處
    ，和丁○○同方向，發現陳先生急速迴轉，本要上前查處，
    加速時發現死者躺在地上，我直覺陳先生是在追肇事逃逸車
    輛，即跟著陳先生開到麥當勞前面，一停下來看到張的車就
    知道是肇事車子，我問陳先生有無看到人，他說沒有，我就
    在附近找，發現丁○○徒步走向得來速車道且神色慌張，順
    著車道走去，我感覺有異即上前攔查，最初他否認為車主，
    後來我在他車上發現身分證影本，他才承認為車主，但否認
    駕駛車輛，並宣稱為其表哥（應為堂哥之誤）駕駛，後來‧
    ‧‧張所稱的表哥（應為堂哥之誤）到現場，我問是否他開
    車，最初他表示是他開車，我就告訴他作偽證、頂替的相關
    刑事責任，就請同事把張和他表哥（應為堂哥之誤）帶回所
    裡，處理後續事宜，後來同事才電話通知表示丁○○已承認
    是他開車」等語（見相驗卷第38頁）。以被告於遭警方發現
    後詢問時之上開態度觀之，亦足佐證被告確有肇事逃逸之主
    觀意圖；其於警詢時辯稱：「我停車要去現場查看」云云（
    見相驗卷第12頁反面），亦係事後矯飾之詞，不足為信。
  (三)證人即與被告同向行駛，於車禍發生後見到有人倒在路中之
    證人甲○○於原審交互詰問時雖證稱：「˙˙˙被告下車來
    問我說他撞到何物，我想他可能是緊張，我回答說應該是撞
    到人，他要我趕緊幫他叫救護車，我本來想打手機，可是手
    機沒電了，我便走路到前方檳榔攤去請檳榔攤的老闆打電話
    叫救護車」等語（見原審卷第25頁）。然被告於車禍發生後
    並未停車留在現場等候員警處理，而係將車逕開至與死者倒
    地處距離有112.2 公尺遠之麥當勞速食店處之路旁停放，且
    被告應能清晰看見其所撞到者為人等情，業據說明如上，則
    被告當時應係見及同向行駛之甲○○亦停車，始故意作態向
    甲○○虛稱其撞到何物？並請其代為叫救護車，以掩飾其肇
    事逃逸之情。蓋被告當時有行動電話手機可資使用，此由其
    警詢時警方詢其「你說你要走路過去看你撞到什麼為何沒有
    走過去現場而躲在麥當勞的得來速車購餐車道？」時被告除
    辯稱係「有人告訴我我撞到人」外，然亦供稱「我馬上打電
    話返家，等家人來處理」，及於偵查中供稱：「我到了麥當
    勞，員警還未到之前，我就打電話了」等語即明（見相驗卷
    第12頁反面、偵查卷第7 頁正面）。按車禍發生為避免延誤
    被害人就醫時機並藉以留下係由肇事者撥打電話叫救護車之
    紀錄，由肇事者立即以自己之行動電話打電話叫救護車，乃
    極為自然之事，而被告本身有行動電話可資使用，且無不能
    撥打之情形，而被告與證人甲○○原不相識，此亦為被告所
    供承，被告不自己撥打電話叫救護車，卻勞煩證人甲○○打
    電話，實與事理有違。證人甲○○上開證述尚不足以採為有
    利於被告之認定。又被告請證人甲○○叫救護車後，甲○○
    因手機沒電，而走到前方檳榔攤去請檳榔攤老闆打電話叫救
    護車，此亦經證人己○○到庭證述：本案車禍發生後係由其
    打電話叫救護車，因當時有人匆忙的跑到其檳榔攤告以有人
    受傷，請其報案等語屬實，並有受理各類案件登記簿在卷可
    憑（見偵查卷第30頁）。被告客觀上雖有請證人甲○○代為
    叫救護車之事實，然已在其有逃逸之故意，且有逃逸行為之
    後，為肇事逃逸罪責成立以後之事，無解於逃逸罪責之成立
    。另被告於偵查中雖另稱其打電話回家時有請媽媽叫救護車
    云云（見偵查卷第37頁正面）。然被告於警詢時係稱其打電
    話回家，等家人來處理（見相驗卷第12頁反面），於 93年8
    月17日偵訊時亦稱：「我打電話給母親說我撞到人了，請她
    來幫忙」（見偵查卷第7頁） ，則被告是否確有請其母親打
    電話叫救護車已足資疑！況依受理各類案件登記簿記載，本
    件車禍之報案人係曾先生（按即己○○），並非張王招治，
    是被告於偵查中所稱其打電話回家時有請媽媽叫救護車云云
    ，應非事實，亦無可採信，況此亦屬被告肇事逃逸罪責成立
    後之事，縱被告確有請其母親代為叫救護車，亦無解於肇事
    逃逸罪責之成立。
  (四)被告於原審雖又辯稱其係因尿急欲經由得來速車到進入麥當
    勞上廁所云云。然被告於警詢時，警方詢其「你知道撞到的
    是人為何沒有馬上到現場協助救護傷者？」時，被告除辯稱
    「我要過去」云云外，另亦供承：「看見警方已到達現場，
    我就躲在麥當勞的得來速車購餐車道等家人來」等語（見相
    驗卷第12頁反面）；而證人陳柄章於警詢時亦證稱：「（你
    追逐該肇事車輛後肇事車輛駕駛人有無離開現場？）駕駛人
    已下車，但我沒看到他往哪個方向離去，但我有告訴警方他
    已下車離去，警方於現場查訪後在麥當勞購餐車道查獲駕駛
    人丁○○」等語（見相驗卷第14頁反面、15頁正面），並於
    原審審理時證稱：「（你停好車後，被告是否已經離開駕駛
    座了？）我當時就沒有看到被告了，是警察把被告牽出來，
    我才看到」、「（你看到被告時，他的姿勢如何？）我看到
    他時，他已經是被警察牽著走出來，所以我不知道他原先的
    姿勢為何」等語（見原審卷第34、35頁），復於本院審理時
    證稱：「我剛下車時，警員問我有沒有看到肇事者，我說我
    沒有看到，警員就走到得來速那邊牽著被告出來，我看到被
    告時與警察把被告牽出來是同時」等語；另證人陳永祥警員
    於偵查中亦證稱：「‧‧‧我問陳先生有無看到人，他說沒
    有，我就在附近找，發現丁○○徒步走向得來速車道且神色
    慌張，順著車道走去，我感覺有異即上前攔查‧‧‧」等語
    ，足見被告於警詢所供「看見警方已到達現場，我就躲在麥
    當勞的得來速車購餐車道等家人來」等語，與事實相符，應
    堪採信。證人陳柄章於原審雖另證述：「（你看到我在得來
    速車道情形？）我看到被告被警察查獲時，並不是躲起來被
    找到的‧‧‧」（見原審卷第32頁）。然依證人陳柄章前揭
    偵、審中所述，其係於警員將被告牽出來時才看到被告，則
    其對於警員如何找到被告之過程當未目睹，既未目睹其情，
    則其所證被告「並不是躲起來被找到的」云云，係個人意見
    或推測之詞，自不得作為證據，當無足為有利於被告之認定
    。被告於原審所辯其係因尿急欲經由得來速車到進入麥當勞
    上廁所云云，核係事後卸責矯飾之詞，亦不足憑信。
  三綜上所述，本案被告肇事逃逸之事證已臻明確，被告所辯係
    卸責之詞，不足採信。而證人陳柄章於警詢之陳述，未經當
    事人，辯護人於辯論終結前聲明異議，視為同意作為證據，
    且其警詢筆錄復經被詢問人親閱後簽名捺印，又未有人主張
    證人陳柄章之陳述有何違反任意性之情事，本院認為適當，
    得為證據。另證人陳永祥係執勤人員、陳柄章為車禍發生時
    路過該處之人，是渠等於偵查中之證述，並無「顯有不可信
    之情況」自明，所證得為證據，具有證據能力。被告犯行堪
    以認定，自應依法論科。
二、核被告所為，係犯刑法第一百八十五條之四之肇事逃逸罪。
    原審未為詳察，細心勾稽，遽為被告無罪之諭知，自有未當
    。檢察官亦執此上訴，指摘原判決不當，為有理由，自應由
    本院將原判決關於肇事逃逸部份撤銷改判。爰審酌被告犯罪
    之動機、目的、手段、所生危害，犯後已與家屬達成民事和
    解，有苗栗縣苑裡鎮調解委員會調解書一份在卷可參，及犯
    後未能坦認犯行之態度等一切情狀，量處如主文第二項所示
    之刑，並諭知易科罰金折算之標準。
據上論結，應依刑事訴訟法第三百六十九條第一項前段、第三百
六十四條、第二百九十九條第一項前段，刑法第一百八十五條之
四、第四十一條第一項前段，罰金罰鍰提高標準條例第二條，判
決如主文。
本案經檢察官丙○○到庭執行職務。
中　　華　　民　　國　　94　　年　　8 　　月　　4 　　日
              刑事第四庭  審判長法　官　洪　耀　宗
                                法　官　陳　欣　安
                                法　官　江　德　千
上列正本證明與原本無異。
如不服本判決應於收受送達後十日內向本院提出上訴書狀，其未
敘述上訴之理由者並得於提起上訴後十日內向本院補提理由書（
均須按他造當事人之人數附繕本）。
                                書記官　吳　麗　琴
中　　華　　民　　國　　94　　年　　8 　　月　　4 　　日
【附錄論罪科刑法條】
刑法第一百八十五條之四：
駕駛動力交通工具肇事，致人死傷而逃逸者，處六月以上五年以
下有期徒刑。
                                                      Ｉ
